臺灣高等法院少年法庭判決　　93年度重少連上更(三)字第41號
上　訴　人
即　被　告　林金德
　　　　　　　　　　　（
選任辯護人　南雪貞律師
　　　　　　陳佳雯律師
上列上訴人因殺人等案件，不服臺灣基隆地方法院91年度少連重
訴字第2號，中華民國91年9月18日第一審判決（起訴案號：臺灣
基隆地方法院檢察署91年度偵字第2608號），提起上訴，經判決
後，由最高法院第3 次發回更審，本院判決如下：
    主  文
原判決撤銷。
林金德故意對兒童犯殺人罪，處死刑，褫奪公權終身。扣案之柴
刀壹把及打火機壹個均沒收。
    事  實
一、林金德與江美雪係同居男女朋友關係，同居10餘年，嗣因林
    金德簽賭六合彩積欠債務問題，2人感情漸生裂痕，頻生爭
    執，江美雪因此欲與林金德分手，且因害怕林金德對其不利
    ，遂搬離2人同居之基隆市○○區○○路○○巷○○號6樓之4住
    所四處躲避，林金德則因而懷疑江美雪在外另結新歡，欺騙
    其感情，且因同居期間購買之前開住處所有權亦已登記在江
    美雪名下，而心生怨懟，雖多次要求江美雪復合並返還原屬
    於其父親留下遺產之部分，惟均為江美雪拒絕且避不見面，
    林金德乃於民國（下同）91年7月6日下午6時許，萌生縱火
    燒死江美雪而同歸於盡之犯意，並著手準備，而攜帶其所有
    容量20公升之白色塑膠桶，至基隆市○○○路○○○號中國石油
    股份有限公司成功1路加油站，以新台幣（下同）350元之代
    價，購買19.25公升之95無鉛汽油，藏置於前開住處主臥房
    內，打算於找到江美雪後縱火報復。於91年7月10日晚上9時
    30分許，經由電話與江美雪取得聯繫後，得知江美雪翌日可
    能會於其胞弟江萬順位於基隆市○○路○○巷25之4號2樓住處
    ，乃於翌日（即91年7月11日）下午4時40分許，自上開住處
    手提前述裝滿汽油之白色塑膠桶，背包內藏放其所有之柴刀
    1把（至安全帽則係因甫自戶外騎乘機車歸來，未及取下）
    ，步行至基隆市○○路○○巷25之4號2樓（於警詢中誤載為基
    隆市○○路○○巷○○號2樓、於火災調查報告書內誤載為基隆
    市○○區○○路○○號2樓之4）現供江順萬全家使用之住宅（
    適江美雪未於其內），趁江順萬未將大門上鎖之際，擅自推
    門進入（侵入住宅部分未據告訴），當時屋內有江朱吟、江
    美玲、江麗珠、許美嬌等人在1樓客廳聊天，江順萬、蔡嵐
    鳳夫婦於1樓臥室午睡，當時為5歲兒童林0璇（真實姓名詳
    卷，00年0月0日生）、6歲兒童江0雯（真實姓名詳卷，00年
    0 月00日生）及8歲兒童江0柔（真實姓名詳卷，00年0月00
    日生）於2樓閣樓夾層玩耍，江朱吟見狀隨即告知林金德：
    江美雪現不在該處，林金德雖未見江美雪在場，然仍認江美
    雪應在屋內，而其明知該處平日為江順萬夫婦及女兒江0雯
    、江0柔居住使用，在目光可及之客廳內並有江朱吟、江美
    玲、江麗珠、許美嬌等4人在場，且預見汽油為極危險之高
    易燃物，於有人居住之公寓式住宅內點燃汽油，足以使住宅
    迅速燒燬並延燒他戶，致使停留在住宅內之人因逃避不及受
    燒灼傷甚至發生死亡之結果，亦應可預見屋內可能尚有其他
    訪客，竟仍故意為之，於大門入口處客廳神龕前以前開其所
    有之柴刀將裝置汽油之白色塑膠桶猛力割破，俟汽油流滿地
    上，即以其所有隨身攜帶之打火機點燃，因汽油延伸至閣樓
    樓梯口，大火迅速往閣樓、客廳方向延燒，使在閣樓夾層內
    嬉戲之林0璇、江0雯及江0柔因逃避不及，而遭火嚴重灼傷
    ，林0璇其頭部、顏面、頸部、胸腹部、肩胛下方至下背部
    、左右手前側、左右足部前後側2至3度灼傷，面積約佔體表
    百分之75，併呼吸道灼傷；江0雯其頭部、顏面、頸部、胸
    腹部、背腰部、4肢前後側2至3度灼傷，面積約佔體表百分
    之90以上，併吸入性灼傷；江0柔其頭部、顏面、頸部、胸
    腹部、左右手掌、左右足部前後側2至3度灼傷，面積約佔體
    表百分之75，併呼吸道灼傷；該住宅大門門板內側烤漆受燒
    斑剝反白，門板把手鎖栓受燒熔化，客廳東側神龕及大門西
    側木櫃受燒碳化龜裂，大門入口神龕前地板磁磚受燒龜裂鼓
    起，神龕前單人沙發椅椅背背面受燒碳化，閣樓東側開放式
    置物間及西側南北兩間臥室內上半部置放之衣服、物品等其
    上方受高溫燻燒變形碳化，下半部置放之物品受煙燻，閣樓
    下之浴室、主臥室、廚房、往閣樓樓梯等處之天花板及沙發
    、電視機等物之塑膠製品受高溫變形，幸經社區保全人員發
    覺協助撲滅火勢並即報警，方使該住宅未遭火焚燬而未遂（
    建築物未喪失主要效用），在客廳聊天之江朱吟、江美玲、
    江麗珠、許美嬌及在臥室之江順萬、蔡嵐鳳等人則因迅速逃
    往陽台躲避，江美雪則因未在場始倖免於難。嗣江0雯、林0
    璇及江0柔經送長庚紀念醫院林口醫學中心急救，分別延至
    當日晚上9時許、翌日凌晨1時15分許、翌日上午6時30分許
    因呼吸道灼傷合併呼吸衰竭、全身超過百分之75以上灼傷而
    傷重不治死亡。而當日林金德放火後，其右手臂及右小腿亦
    受火燒傷，隨即匆忙逃離現場，並至基隆市○○路○○巷42號
    其停放機車處騎乘機車至基隆市區成功橋下之東和大樓小吃
    店喝酒，其後又○○○區○○路友人「阿榮」住處飲酒，約
    半小時後至基隆市○○街駕駛車號000-00營業小客車到台北
    市○○區○○街一帶藏匿，迨於91年7月13日下午4時45分許
    ，在台北市○○路與市○○道口，始為警持拘票逮捕到案，
    並於該營業小客車上扣得其所有供犯罪所用之柴刀1把、打
    火機1個等物。
二、案經基隆市警察局第4分局報請台灣基隆地方法院檢察署檢
    察官偵查起訴。
    理  由
一、程序方面：
    按修正後刑事訴訟法施行法第7條之3規定：「中華民國九十
    二年一月十四日修正通過之刑事訴訟法施行前，已繫屬於各
    級法院之案件，其以後之訴訟程序，應依修正刑事訴訟法終
    結之。但修正刑事訴訟法施行前已依法定程序進行之訴訟程
    序，其效力不受影響」，而92年1月14日修正、同年2月6日
    公布之刑事訴訟法，業於同年9月1日施行，本案則於91年7
    月26日繫屬於原審法院，此有原審法院收文章蓋於台灣基隆
　　地方法院檢察署91年7月26日基檢清孝91偵2608字第14014號
    案件，於修正刑事訴訟法施行前第1審就可得為證據之證據，
    已依法定程序調查者，其效力不受影響，自仍得為證據，核
    先敘明（最高法院94年度台上字第281號、第340號判決意旨
    參照）。
二、訊據上訴人即被告林金德，對於其於前揭時、地持預先購買
    之汽油、柴刀至基隆市○○路○○巷25之4號2樓被害人江順萬
    汽油放火等情，固坦承不諱，惟矢口否認有殺害江美雪、林
    0璇、江0雯、江0柔、江朱吟、江美玲、江麗珠、許美嬌、
    江順萬、蔡嵐鳳等人之故意，辯稱：因江美雪有外遇被伊抓
    到，伊要求她歸還伊父親的遺產，當日中午約在空中舞台卡
    拉OK店見面談判，順便請老闆「許美淑」見證，但江美雪沒
    有來，伊很生氣就一直喝酒，喝了很多XO洋酒，後來酒醉失
    去理智，才回家拿汽油到她弟弟江順萬家放火，伊並沒有預
    謀犯案的意思，伊買汽油只是要嚇嚇江美雪而已；且放火時
    不知有人在屋內，以及原審量刑過重云云。惟查：
 　 (一)被告於91年7月6日即起意殺害被害人江美雪，並著手購買
　    汽油之事實，業據被告於警詢、偵訊、原審、本院92年度
      少連上重更(一)字第1號訊問時供述在卷（見基警分4刑字第
      091000 0822號卷第6頁、91年度偵字第2608號卷第80頁背
      面、原審卷第8頁、本院92年度少連上重更(一)字第1號卷第
      46頁）；又被告如何於前揭時、地，攜帶其所有之柴刀、
      汽油至被害人江順萬上開住處，並於大門入口處神龕前，
　　　以柴刀將裝有汽油之白色塑膠桶劃破，再以其所有之打火
　　　機點火燃燒之情，業據其於警詢、偵訊、原審、本院歷次
　　　更審時、本院準備程序、審理時坦承不諱。其於91年7月1
　　　3日警訊時即坦承：「我是於案發當天16時許返回住處拿
　　　出汽油桶（內有汽油），直接走到江順萬家中，他家門沒
　　　鎖，我直接將門推開走進屋內就從我身背的1只黑色袋子
　　　內用右手拿出預藏的柴刀將汽油桶劃破十字形，又以右手
　　　拿打火機放火點燃汽油縱火」等語；於偵查中仍陳稱：「
  　　（是否於7月11日16時40分到基隆市○○路○○巷25之4號2
    　樓潑灑汽油並點火？）有的。」、「我推開門即放火，我
      將汽油桶放在下面，我用柴刀在塑膠桶上劃了十字，就用
      打火機點火，我的右手、右腳也有被火燒到」等語；於原
　　　審訊問時復供稱：「（你是否於91年7月11日下午4時40分
　　　時，持打火機、柴刀、手提裝有汽油之塑膠桶至基隆市○
　　　○路○○巷25之4號（漏載2樓）江順萬住處放火？）是的，
  　　當天我提那些東西從家裡出發，走到被害人住處，約1分
　　　鐘，被害人大門未關，我直接推開大門進到屋裡，在客廳
　　　我就把汽油桶放在地上，我就用柴刀畫十字將汽油桶割開
  　　，油流出來後，我就直接用打火機點火點燃，我就跑走了
    　，我人右手右腳也有燒到」等語（見基警分4刑字第09100
      00822號卷第6頁、9 1年度偵字第2608號卷第8頁背面、第
      81頁、原審卷第7頁）。核與證人即案發當時正於該處客
      廳聊天目擊本案始末之被害人江朱吟、江美玲、江麗珠、
      許美嬌迭於警訊、偵查及原審審理時證述之情節相符（見
      基警分4刑字第0910000822號卷第23頁、第29頁、第34頁
      、第37頁，91年度偵字第2608號卷第88頁至第89頁、原審
      卷第74 頁至第88頁）；復有被告購買無鉛汽油之統一發
      票（編號PS0000000 0）1張、被告進入被害人江順萬住處
      1樓之監視錄影帶翻拍照片8張附卷可稽（見基警分4刑字
      第0910000822 號卷第45頁、第11頁、第12頁），以及被
      告所有供犯罪所用之打火機1個、柴刀1把扣案可稽。至被
      告其後雖曾改稱：到91年7月11日下午4時許，被害人江美
      雪沒有前來赴約，伊才起意要殺害她云云，惟與其前開供
      述，以及於91年7月6日即起意殺害被害人江美雪，並著手
      購買汽油之客觀事實不符，尚非可採，併予說明。
　　(二)本件被害人江順萬住處火災經基隆市消防局調查結果，認
  　　為：經現場勘查，主要之火勢侷限於該址客廳，大門門板
    　受燒烤漆脫落，客廳東側神龕及大門西側木櫃受燒碳化龜
      裂嚴重，神龕前地板磁磚龜裂鼓起，研判大門入口處客廳
      神龕前即為起火處，且神龕前地板並無堆放任何物品，現
      場地面僅遺留有一個燒熔變形之塑膠桶，經基隆市消防局
      採集大門入口神龕前地面鼓起之磁磚地板水泥塊及上開燒
      熔塑膠容器內容物攜回，將證物以烘箱加熱使用活性碳片
      吸附加入二硫化碳稀釋，將所得之氣體注入氣相層析儀鑑
      析結果，發現確含有石油系類促燃劑，綜合現場之勘查及
      現場採集跡證鑑識報告，研判起火原因係人為潑灑汽油引
      燃火種引起火災之可能性較大，此有該局91年7月19日基
      消教字第0915561號函送之「火災原因調查報告書」暨基
　　  隆市消防局火災證物鑑定報告足參（見91年度偵字第2608
  　　號卷第25頁至第77頁）。是依上開證人江朱吟、江美玲、
    　江麗珠、許美嬌等人之證言及火災原因調查報告書、卷內
      之證物、扣案之證物等補強證據，皆足資證明被告所為之
      上開任意性自白具有真實性，被告前述自白放火行為之犯
      罪事實確屬真實。從而，被告於上揭時地，將所攜帶裝於
      白色塑膠桶內之汽油，以柴刀割破塑膠桶後流出於被害人
      江順萬住處大門入口處客廳神龕前，再以打火機點燃汽油
      起火之事實，足堪認定。
　　(三)按所謂「燒燬」係指行為人利用火力，使特定物質焚燒燬
  　　滅，而一併失其形體效用，即使該特定物質主要部分或效
    　用滅失者而言。又按刑法第173條第1項放火燒燬現供人使
      用之住宅罪，該條所謂之燒燬，係指火力燃燒，喪失物之
      效用而言，必須其物喪失主要效用，始得為放火既遂；如
      僅將房屋內之傢俱、物件、電器燒燬或牆壁、天花板燻黑
      、磁磚燒黑剝落，但於房屋本身尚未達喪失其效用之程度
      者，即不得論以該罪之既遂犯（最高法院82年度台上字第
　　　4115號、93年度台上字第1069號判決意旨參照）。查本件
　　　基隆市○○區○○路○○巷25之4號2樓現為被害人江順萬夫
  　　婦、子女共同居住使用之住宅，業據被害人江順萬於警訊
    　、偵查、本院審理時、其配偶即被害人蔡嵐鳳於本院審理
      時陳稱明確（請見本院卷第275頁至第277頁）。因被告之
      放火行為，致前開大門門板內側烤漆受燒斑剝反白，門板
      把手鎖栓受燒熔化，客廳東側神龕及大門西側木櫃受燒碳
      化龜裂，大門入口神龕前地板磁磚受燒龜裂鼓起，神龕前
      單人沙發椅椅背背面受燒碳化，閣樓東側開放式置物間及
      西側南北兩間臥室內上半部置放之衣服、物品等其上方受
      高溫燻燒變形碳化，下半部置放之物品受煙燻，閣樓下之
      浴室、主臥室、廚房、往閣樓之樓梯、沙發及電視機等物
      ，僅塑膠製品、天花板受高溫變形等情；此有上開「火災
      原因調查報告書」暨現場照片26張附卷可按（見91年度偵
      字第2608號卷第25頁至第63頁、第64頁至第76頁）；並經
      台灣基隆地方法院檢察署檢察官於火災發生之翌日即91年
      7 月12日至現場勘驗屬實，製有勘驗筆錄乙紙附卷可參（
      見91年度相字第262號卷第4頁）；再佐以證人即基隆市消
      防局小隊長劉勝平於原審審理時證稱：現場建築物沒有倒
      塌的現象，神桌、大門、沙發有部分燃燒剝落、牆壁有燻
      黑之現象，但主建物之結構沒有毀損及倒塌，火災現場如
      果再整理應該還可以住等語（見原審卷第67頁、第68頁）
      。可見本件火災僅燒燬傢俱、衣物等物品，及大門燻燒、
      牆壁、天花板燻黑、地板磁磚燒黑龜裂，至該建物之建築
      結構如鋼筋混凝土之屋頂、牆壁、地板僅表面受燒或受煙
      燻，並未影響結構安全，是該住宅之重要部分或居住效用
      ，並未因本件火災燃燒而達滅失之程度，足徵該住宅已開
      始燃燒而未達燒燬之程度至為明確。
  　(四)按犯罪之故意，祇須對於犯罪事實有所認識而仍實施為已
    　足，不以犯人主觀之認識與客觀事實不生齟齬為必要。行
      為人向被害人屋內開槍射擊，雖因被害人事先走避未遭殺
      害，然行為人既認其尚在屋內而開槍，不能謂無殺人事實
      之認識及發生死亡結果之希望，而其犯罪結果之不能發生
      ，既係由於被害人事先走避之意外障礙，則行為人對此應
      負故意殺人未遂之責，最高法院著有30年上字第2671號判
      例可資參考。本案被告本欲針對被害人江美雪縱火，欲與
      其同歸於盡，業據被告於警訊中稱：「（你所持有該汽油
      要做何用？）我是要用來同歸於盡燒死江美雪，但是我聽
      說她都住在中和路85巷25之4（漏載之4）號2樓江順萬的
      家，所以我才會去那裡縱火。」；於偵查中亦稱：「（找
      江美雪為何要帶汽油、打火機、開山刀？）我想跟她一起
      死，我恨她．．．。」、「（找不到江美雪，為何放火？
      ）他說她在小弟那裏，我想應該會燒到她。」、「（你是
      否明知屋內有人才放火？）我認為江美雪應該在場，因為
      江並沒有在另外一個住處。」；於本院92年度少連上重更
      (一)字第1號審理時更供承：「（當時你是否想燒死江美雪
      ？）是的。」（見基警分4刑字第0910000822號卷第5頁、
      第6頁、91年度偵字第2608號卷第8頁背面、第9頁、本院
      前開卷第80頁），顯見被告於放火當時主觀上係認被害人
      江美雪應在屋內，方會著手於放火殺人之行為，而被害人
      江美雪適未於其內，始倖免於難乙節，亦據被害人江美雪
      於警詢、偵訊、原審及本院審理時供述在卷，從而，被告
      欲以縱火殺害被害人江美雪之行為，雖事實上因被害人江
      美雪業已走避未在屋內而不能得逞，揆諸前開判例意旨，
      被告林金德對被害人江美雪部分仍應負殺人未遂之責。故
      被告辯稱：伊沒有要殺害被害人江美雪之意思，只是要嚇
      嚇她云云，係事後卸責之詞，不足採信。
    (五)被告林金德雖否認有故意放火燒死被害人林O璇、江0雯、
      江0柔、江朱吟、江美玲、江麗珠、許美嬌及江順萬、蔡
      嵐鳳夫婦之犯意，辯稱：放火時未看見屋內有人云云。惟
      按：
      行為人對於構成犯罪之事實，明知並有意使其發生者，
        為故意；行為人對於構成犯罪之事實，預見其可能發生
        而其發生並不違背其本意，以故意論，刑法第13條定有
        明文。查被告於上揭時地持塑膠桶、柴刀等物進入被害
        人江順萬上開住處準備放火行兇之際，該住處適有被害
        人江朱吟、江美玲、江麗珠、許美嬌等人在客廳聊天，
        被害人江順萬、蔡嵐鳳夫婦於臥室午睡，被害人林O璇
        、江0雯及江0柔於2樓閣樓夾層玩耍，被害人江朱吟、
        江美玲、江麗珠、許美嬌均於客廳近距離目睹被告縱火
        之過程，且被害人江朱吟並曾告知被告江美雪並未在現
        場，但被告仍將裝有汽油之塑膠桶丟在地上，並用柴刀
        割破再點火等情，業據被害人江朱吟、江美玲、江麗珠
        、許美嬌於警訊、偵查、原審及被害人江朱吟於本院92
        年度少連上重更(一)字第1號案件調查時到庭證述綦詳（
        見基警分4刑字第0910000822號卷第23頁、第29頁、第
        34 頁、第37頁，91年度偵字第2608號卷第88頁至第89
        頁、原審卷第74頁至第88頁、本院前開卷第48頁至第50
        頁）；而被害人江順萬、蔡嵐鳳當時確於臥室午睡之事
        實，亦據被害人江順萬、蔡嵐鳳於偵訊、本院審理時供
        述在卷（見91年度偵字第264號卷第4頁、本院卷第275
        頁至第277頁），經核各該被害人指述之內容相符，參
        以前開被害人與被告素無仇怨，而殺人、放火又係屬重
        罪，若非確有其事，衡情被害人當無必要故意設詞用以
        誣陷被告之理，益徵被害人江朱吟、江美玲、江麗珠、
        許美嬌、江順萬、蔡嵐鳳之上開陳述足堪信實。且觀被
        告於警訊時即稱：「（案發當時你侵入被害人家中縱火
        時，該家中是否有見到人？江順萬家中成員你是否知道
        ？）我有見到1名女子江美玲（江美雪妹妹）站在陽台
        。他家中的成員有幾人我知道因為我以前常去他家。」
        ；於原審審理時亦稱：「（你知道該處平時是有住人的
        處所？）我知道。（是否認為該處應該有人在場？）（
        遲疑許久）知道。」; 於本院92年度少連上重更(一)字第
        1 號案件訊問時又稱：「我知道他（指江順萬）家有他
        ，及他的大陸老婆及小孩。」; 於本院92年度少連上重
        更(二)字第2號案件訊問時亦稱：「（是否經常去該處？
        知道是住家？）是。」等語（見基警分4刑字第0910000
        822號卷第7頁、原審卷第64頁、本院92年度少連上重更
        (一)字第1號卷第28頁、92年度少連上重更(二)字第2號卷第
        38頁），可見被告林金德於放火行為時應知悉該處尚有
        被害人江朱吟、江美玲、江麗珠、許美嬌、江順萬夫婦
        及其小孩等可見或不可見之不確定多數人停留在屋內乙
        節應屬無訛。又本件火災現場係位於公寓式11層樓建築
        物之2樓，乃構成集合住宅部分，該住宅屋內之隔間位
        置、2樓閣樓陳設與被告之住處相同，被害人江順萬之
        被告所是認（見原審卷第99頁、本院卷第281頁），並
        有上開火災原因調查報告書暨現場照片26張附卷可按。
        然汽油為高易燃物，以火點燃足以使周遭之物迅速燃燒
        ，是被告對於其在被害人江順萬住處點火引燃汽油，非
        僅燃燒屋內之傢俱及物品，勢將導致火勢蔓延燃燒整戶
        珠、許美嬌及其他在場人因逃生不及致身體受火燒灼傷
        或吸入熱煙氣引起吸入性灼傷併合呼吸衰竭死亡一事，
        自應有所認識及預見，且被告亦自承於放火後，有可能
        屋內之人會因火災而致死等語（見原審卷第9頁、本院
        91年度少連上重訴字第2號卷第64頁），詎其仍冒然在
        屋內客廳神龕前以前開其所有之柴刀將裝置汽油之白色
        塑膠桶猛力割破，俟汽油流滿地上，再以其所有隨身攜
        帶打火機點燃行為，因汽油延伸至閣樓樓梯口，大火迅
        速往客廳、閣樓延燒，因此發生燒死被害人林O璇、江0
        雯、江0柔之結果，亦不違背其本意，堪認其主觀上有
        殺人之意欲及容認。
      又確因被告之前開放火行為，造成被害人林0璇因火燒
        受有頭部、顏面、頸部、胸腹部、肩胛下方至下背部、
　　　　左右手前側、左右足部前後側2至3度灼傷，面積約佔體
　　　　表百分之75，併呼吸道灼傷經送至長庚紀念醫院林口醫
  　　　學中心急救，延至同年7月12日凌晨1時15分許，因急性
　　　　呼吸衰竭不治死亡；被害人江0雯因火燒受有頭部、顏
　　　　面、頸部、胸腹部、背腰部、4肢前後側2至3度灼傷，
　　　　面積約佔體表百分之90以上，併吸入性灼傷經送至長庚
　　　　紀念醫院林口醫學中心急救，延至同年7月11日晚間9時
　　　　許，終因呼吸道灼傷合併呼吸衰竭不治死亡；被害人江
  　　　0柔則因火燒受有頭部、顏面、頸部、胸腹部、左右手
    　　掌、左右足部前後側2至3度灼傷，面積約佔體表百分之
      　90，併呼吸道灼傷經送至長庚紀念醫院林口醫學中心急
        救，延至同年7月12日上午6時30分許，終因呼吸道灼傷
        合併呼吸衰竭傷重不治死亡等事實，有長庚紀念醫院林
        口醫學中心91年7月11日出院診斷、出院病歷摘要、同
        年7 月12日出具之診斷證明書影本2份（係被害人江O雯
        、江O柔部分）在卷可憑，並經臺灣基隆地方法院檢察
        署檢察官督同法醫師相驗屬實，製有勘驗筆錄、相驗屍
　　　　體證明書、驗斷書各3份在卷足考（被害人林O璇部分，
　　　　見91年度相字第263號卷第7至11頁；被害人江O雯部分
　　　　，見91年度相字第264號卷第7至15頁；被害人江O柔部
　　　　分，見91年度相字第262號卷第6至14頁），堪認被害人
  　　　林O璇、江0雯、江0柔之死亡確係因被告之放火行為所
　　　　肇致，其間有相當因果關係甚為灼然。
      從而，被告有殺人之犯意甚明，其空言否認上情，要無
        可採。至被害人江美玲、江朱吟雖曾分別供述被告於放
        火後就將門帶上，以及被害人江順萬在本院審理中供稱
　      被告放火後，門是關著乙節。經核以證人即基隆市消防
        局中山分隊小隊長劉勝平於原審證稱：「（火燒起來的
        時候大門有沒有關上？）沒有」（見原審卷第69頁），
        而基隆市火災原因調查報告書摘要「三、起火原因研判
        」欄2記載「檢視大門門板內外側受燒情形，室內側受
        燒較室外側嚴重，烤漆受燒斑剝反白，室外側下方絞鏈
        處烤漆未受燒，門板鎖栓受燒融化，顯示火災當時門板
        為半開啟狀態，火流由室內向室外由下往上延燒」（見
        91年度偵字第2608號卷第27頁背面）等情，足見被害人
        江美玲、江朱吟、江順萬關於此部分之證述及陳述，係
        因當時之情況危急，而有所誤認，故被告所辯：縱火後
        離去時並未將門關上，尚可採信。惟因汽油為高易燃物
        ，以火點燃足以使周遭之物迅速燃燒，而被告仍冒然在
        被害人江順萬屋內客廳神龕前以前開其所有之柴刀將裝
        置汽油之白色塑膠桶猛力割破，俟汽油流滿地上，以其
        所有隨身攜帶打火機點燃，足使屋內之人因火勢蔓延而
        不及逃出，故其於縱火後雖未將該處大門關上，仍不足
        以據此認其無燒死被害人之意思，併予敘明。
    (六)被告林金德雖另辯稱：案日當日中午與被害人江美雪約在
      空中舞台卡拉OK店見面談判，順便請老闆「許美淑」見證
      ，但被害人江美雪沒有來，伊很生氣就一直喝酒，喝了很
      多XO洋酒，後來酒醉失去理智，才回家拿汽油到她弟弟家
　　　放火，伊並沒有預謀犯案的意思云云。惟查：
      經本院向基隆市警察局第4分局函查結果，空中舞台卡
        拉OK之負責人為吳陳秋桂，並非被告所稱之「許美淑」
        ，有該警局93年4月13日基警分四刑字第0930007401號
        函暨所附之空中舞台冷飲店（即被告所稱之空中舞台卡
        拉OK）營利事業登記證影本各1份附卷可稽（見本院卷
        第39頁、第40頁、第140頁）；嗣本院再向基隆市政府
        函查結果，該飲食店係獨資，且負責人確為吳陳秋桂，
        並非「許美淑」，亦有該府93年4月27日基府建商參字
        第0930043283號函暨所附之營利事業登記抄本各1份在
        卷可憑（見本院卷第46頁、第47頁）；且經本院依被告
        所寫之證人姓名向全國各警察局函查姓名為「許美淑」
        者之口卡，經各警察局檢送到院後，本院命被告辨識結
        果，並無被告所稱姓名為「許美淑」之人，有被告之辨
        識筆錄及各警察局檢送姓名為許美淑之口卡存卷可參（
        見本院卷第163頁至第223頁、第240頁）。故是否確有
        其人，即有可疑。
　　　證人江美雪證稱：被告於案發前1日晚上7、8時有打電
  　　　話邀伊去唱歌，但伊拒絕，而於案發當日並未與被告約
    　　在空中舞台卡拉OK見面等語（見本院卷第269頁）；再
　　　　而證人蘇寶玉（即案發期間於空中舞台飲食店負責日間
　　　　店務之人）於本院審判程序結證：該店很小，並未另僱
　　　　用員工，而客人部分，伊僅認識人，並不知道姓名，案
　　　　發期間伊係負責白天的店務，晚上由吳陳秋桂負責，案
　　　　發當日（即91年7月11日）伊沒有在店裡見過被告，當
  　　　日也沒有客人喝醉酒的情形等語（見本院第266頁至第
    　　268頁之審判程序筆錄）。故被告當日是否確有於前開
    　　地點喝酒，亦有可疑。
      而被告於放火行為之際並無意識不清、步履蹣跚、全身
    　　酒氣等情形，已據證人吳恬誼於警詢、偵查及原審時到
      　庭證稱：伊當天要回家拜拜，聽到後方大門被人用力推
　　　　開，回頭看，看到被告頭戴安全帽，手提塑膠桶，背上
　　　　揹1個背包，伊未聞到被告身上有酒味，被告走樓梯上
  　　　去，還告訴伊，他要上2樓，看起來亦不像酒醉之人，
    　　無神智不清的情形等語（見基警分4刑字第0910000822
      　號卷第41頁、91年度偵字第2608號卷第82頁背面、原審
        卷第70頁至第71頁）；另目擊之證人江美玲、許美嬌、
        江麗珠、江朱吟於偵查及原審中亦證稱：事發當日未聞
        到被告身上有酒味，他看起來亦不像喝醉酒的模樣等語
        ，證人江美玲更明確證稱：我離他最近，我沒有聞到他
        有酒味等語（見91年度偵字第2608號卷第89頁、原審卷
        第76頁、第87頁、本院92年度少連上重更(一)字第1號卷
        第49頁）。
      另被告自其住處步行至被害人江順萬住處，且知攜帶背
        包用以藏置柴刀，並知以柴刀先將裝置汽油之白色塑膠
        桶猛力割破，俟汽油流滿地上，即以其所有隨身攜帶打
        火機點燃，因汽油延伸至閣樓樓梯口，大火迅速往閣樓
        、客廳方向延燒，其見火勢變大，復知迅速逃離現場，
        以求保全自身性命，並隨即回住處樓下騎乘機車離開逃
        避警方查緝，足證其於案發當時並未達心神喪失之程度
        自明。且其於案發後，又騎乘機車約10分鐘之時間，至
        基隆市區成功橋下喝酒，到晚上7時許在基隆市○○路○
        號前的公共電話打電話給江美雪，並恐嚇要江美雪女兒
        江明珠、兒子江明忠小心一點等語，其後又到仁四路1
        位名為「阿榮」之友人家中，因該處沒人、門又沒鎖，
        其就自行進屋又喝了1瓶維士比，停留約半小時後才離
        去之事實，業據被告於警訊、原審及本院審理中供述在
        案（見基警分4刑字第0910000822號卷第7頁至第8頁、
        91 年度偵字第2608號卷第9頁、原審卷第7頁、本院卷
        第28 3頁至第284頁），關於其恐嚇江美雪部分，亦經
        被害人江美雪證述屬實（見基警分4刑字第0910000822
        號卷C第16頁、91年度偵字第2608號卷第90 頁、本院卷
        第284頁，此部分被告係另行起意所犯，未據檢察官起
        訴）。再而，被告於為警查獲後，亦供承：「（你既然
        知道縱火殺人，為何又撂話加害江美雪的子女？）是因
        為我作案後又喝酒神智不清才會亂說話。」（見基警分
        4 刑字第0910000822號卷第9頁），並未提及作案前有
        喝酒之情事。又被告於偵訊、原審訊問時雖曾供稱：「
        我有喝酒」云云，惟均未供稱喝酒之數量，經原審判處
        死刑後提起上訴至本院時，則供稱：「喝了1瓶拿破崙
        XO 」云云，迄本院92年度少連上重更(二)字第2號訊問時
        ，更供稱：「當時我喝酒已經處於心神喪失狀態」云云
        ，惟經本院質以其於警訊陳述案發後又去喝酒之情事時
        ，則又供稱：「我平時酒量很好。」、「3瓶蔘茸酒無
        所謂．．．。」等語（見91年度偵字第2608號卷第81頁
        、原審卷第36頁、本院92年度少連上重更(二)字第2號卷
        第9頁、本院卷第284頁）。經核以被告關於其於放火前
        有無喝酒、喝酒數量之供述前後不一，且其於案發時之
        舉止措施並無異常，於火勢變大之際，復知迅速逃離現
        場，以求保全自身性命，且於案發後又再騎乘機車10餘
        分鐘至另2處所喝酒，其後所喝之數量亦多等客觀情形
        ，被告所辯：於案發時已喝酒至心神喪失云云，與事實
        不符，不足採信。
      又被告自警訊、偵查、原審乃至本院調查審理時所供述
        本件犯行之過程，均相互一致，並無矛盾或不復記憶之
        情事，亦可徵其行為當時，對外界事務之知覺理會作用
        並未喪失，或較常人減衰，自難認其於行為時有何心神
        喪失或精神耗弱之情形。綜核上情，被告所辯：案發當
        日中午與被害人江美雪約在空中舞台卡拉OK店見面談判
        ，伊喝了很多XO洋酒，後來酒醉失去理智，才回家拿汽
　　　　油到她弟弟家放火，伊並沒有預謀犯案的意思云云，係
　　　  事後卸責之詞，自不足採信。
    (七)綜上所述，被告雖否認有殺人之故意，然其對於縱火可能
　　　燃燒致人死亡之事，既已知悉，卻又執意縱火燒屋，其有
  　　殺人之不確定故意，堪予認定。其所辯：因酒醉未看見屋
　    內有人，且不知道被害人在屋內，伊沒有殺害被害人之意
      云云，係卸責之詞，不足採信，其之殺人及放火犯行均堪
      予認定。
三、查兒童林0璇係00年0月0日出生、江0雯係00年0月00日出生
    、江0柔係00年0月00日出生，均有年籍資料在卷可查，渠等
    於本案發生時尚未年滿12歲。而被告為00年0月00日生，於
    上開行為時，為已滿20歲之成年人，其故意對未滿12歲之兒
    童犯殺人罪，係犯刑法第271條第1項殺人既遂罪，除該罪法
    定刑為死刑及無期徒刑部分依法不得加重外，因被告行為後
    ，兒童及少年福利法業於92年5月28日公布施行，經比較該
    法第70條第1項及兒童福利法第43條第1項之規定，2者均規
    定加重其刑至2分之1，自應適用裁判時之兒童及少年福利法
    第70條第1項前段之規定加重其刑。另被告其他部分所為，
    係犯刑法第271條第2項、第1項之殺人未遂罪（就被害人江
    美玲、江朱吟、許美嬌、江麗珠、江順萬、蔡嵐鳳及江美雪
    部分）、第173條第3項、第1項之放火燒燬現供人使用住宅
    未遂罪。被告就被害人江美玲、江朱吟、許美嬌、江麗珠部
    分觸犯殺人未遂罪嫌乙節，起訴法條雖未論及，惟於起訴書
    犯罪事實內已載明前開被害人於客廳聊天，故被告之此部分
    犯罪事實，應為起訴之範圍，本院自應加以審判；至被告就
    被害人江順萬、蔡嵐鳳部分觸犯殺人未遂罪嫌乙節，雖未經
    檢察官起訴，惟因與起訴部分有想像競合犯之裁判上1罪關
    係，為起訴效力所及，本院自應併予審理。又被告已著手於
    放火殺人之行為之實行，因被害人江美玲、江朱吟、許美嬌
    、江麗珠、江順萬、蔡嵐鳳逃避得宜及江美雪未在場而未生
    死亡之結果，為未遂犯。另被告已著手放火燒燬現供人使用
    之住宅，然僅該住宅之傢俱、衣物等物品燒燬、大門燻燒、
    牆壁、天花板燻黑、地板磁磚燒黑龜裂，尚未使該住宅主要
    構成部分喪失效用等情，已如前述，既未生燒燬之結果，屬
    未遂犯。起訴意旨認係既遂犯，尚有未洽。其1放火殺人行
    為致3名兒童林O璇、江0雯及江0柔死亡之3個殺人既遂罪，
    及被害人江美玲、江朱吟、許美嬌、江麗珠、江順萬、蔡嵐
    鳳、江美雪未生死亡結果之7個殺人未遂罪，為同種想像競
    合犯，應依刑法第55條前段之規定，從殺人既遂罪1重處斷
    。另被告1放火行為觸犯前揭殺人既遂罪與放火燒燬現供人
    使用住宅未遂罪2罪名，亦為想像競合犯，應從殺人既遂罪1
    重處斷（最高法院80年度臺上字第343 4號、82年度臺上字
    第1949號、84年度臺上字第4557號判決意旨參照），公訴人
    認前開2罪間係牽連犯裁判上1罪關係，亦有誤會，併此敘明
    。
四、原審據以論科，固非無見。惟查：(一)本案犯罪地係在基隆市
    ○○路○○巷25之4號2樓江順萬住處，亦為原審事實欄所認定
    ；然原審理由欄二卻記載為基隆市○○路○○巷○○號6樓之4（
    此係被告之住所），事實與理由矛盾；(二)再被告本欲針對被
    害人江美雪放火，其至被害人江順萬住處時雖被害人江美雪
    業已走避，但主觀上仍認被害人江美雪在屋內而直接放火，
    原判決認被告明知被害人江美雪未在被害人江順萬住處仍執
    意放火，尚有未洽；(三)被告係以1放火行為而實施對被害人
    林0 璇、江O雯、江0柔、江朱吟、許美嬌、江麗珠、江美玲
    、江順萬、蔡嵐鳳、江美雪等10人之殺人行為，原判決就被
    告所為對被害人江順萬、蔡嵐鳳、江美雪等3人部分未論以
    殺人未遂罪，亦有未合；(四)裝汽油之塑膠桶未據查明處理情
    形，遽以既未扣案，且非違禁物，為免將來執行困難，而為
    不沒收之諭知，亦與卷證資料所示不符，容有未洽。被告上
    訴意旨否認有殺人犯罪故意雖不足採，惟原判決既有前述可
    議，自無可維持，應由本院撤銷改判。爰審酌被告僅因其與
    被害人江美雪間之爭執，即購買汽油至被害人江美雪之弟弟
    即被害人江順萬家中放火行兇，致使被害人中有3名兒童林O
    璇（係被害人江順萬鄰人林玉玲之女兒）、江0雯及江0柔（
    係被害人江順萬、蔡嵐鳳之女兒）身心受到極大痛苦折磨後
    死亡，其行為侵害他人之生命、財產法益至為嚴重，對於被
    害人家屬更造成難以磨滅之傷痛，且其在集合住宅放火，危
    害公共安全及社會秩序至深且鉅，被告之犯罪手法殘酷至極
    ，泯滅人性罔顧他人生命、身體、財產之安全，惡性極為重
    大，罪行於法難容，且於犯罪後亦未與被害人或死者家屬和
    解，以稍解被害者之損害，經本院斟酌再三，認被告惡性實
    屬重大，無憫恕之處，有與社會永久隔離之必要，公訴人具
    體請求處以死刑，並非無因，被告抗辯原審量刑過重，為無
    理由，本院斟酌上情，爰判決如主文第2項所示之死刑，並
    依刑法第37條第1項之規定，宣告褫奪公權終身，以昭炯戒
    。
五、扣案之打火機1個、柴刀1把，係供被告犯罪所用之物且屬被
    告所有，業據被告供明在卷，應依刑法第38條第1項第2款宣
    告沒收。至被告所有供犯罪所用之塑膠桶一個，已燒熔變形
    ，此有「基隆市火災原因調查報告書摘要」、「基隆市火災
    現場堪查紀錄及原因判斷」均記載經現場勘查，神龕前地板
    並無堆放任何物品，現場地面有1燒熔變形之塑膠桶（見91
    年度偵字第2608號卷第27頁背面、第29頁、第30頁）；且基
    隆市消防局火災現場照片資料，「照片22」下，亦說明：「
    於神龕前單人沙發椅附近發現1燒熔塑膠桶」，經對照被告
    縱火當日走出所住大樓1樓之監視錄影帶翻拍照片（見基警
    分4刑字第0910000822號警卷第11頁），前開於現場神龕前
    經燒熔變形之塑膠桶，應是被告用以裝置汽油並帶至現場之
    白色塑膠桶無訛，且經向基隆市政府警察局第4分局函查結
    果，該分局於92年4月25日以基警分刑4字第0920007997號函
    略稱：經查盛裝汽油之塑膠桶當日由基隆市消防局攜回化驗
    內部成份，其塑膠桶灰燼，已於化驗完畢後2個月銷燬等語
    （見本院92年度少連上重更(一)字第1號卷第65頁）。是該汽
    油桶既已銷燬而滅失，爰不另行諭知沒收。另扣案被告犯罪
    時所穿白色上衣，及背包1個，與犯罪無直接關係，亦不另
    諭知沒收，併予敘明。
據上論斷，應依刑事訴訟法第369條第1項前段、第364條、第299
條第1項前段，兒童及少年福利法第70條第1項前段，刑法第2條
第1項前段、第271條第1項、第2項、第173條第3項、第1項、第
55條、第37條第1項、第38條第1項第2款，判決如主文。
本案經檢察官邱美育到庭執行職務。
中　　華　　民　　國　　94　　年　　3　　月　　29　　日
 　　　　　　　　   　少年法庭審判長法  官  陳祐輔
                                    法  官  陳國文
                                    法  官  邱瑞祥
上正本證明與原本無異。
如不服本判決，應於收受送達後十日內向本院提出上訴書狀，其
未敘述上訴之理由者並得於提起上訴後十日內向本院補提理由書
（均須按他造當事人之人數附繕本）。
                                    書記官  吳金來
中　　華　　民　　國　　94　　年　　3　　月　　29　　日
附錄：本案論罪科刑法條全文：
刑法第173條第3項、第1項：
放火燒燬現供人使用之住宅或現有人所在之建築物、礦坑、火車
、電車或其他供水、陸、空公眾運輸之舟、車、航空機者，處無
期徒刑或七年以上有期徒刑。
失火燒燬前項之物者，處一年以下有期徒刑、拘役或五百元以下
罰金。
第一項之未遂犯罰之。
預備犯第一項之罪者，處一年以下有期徒刑、拘役或三百元以下
罰金。
刑法第271條第1項、第2項：
殺人者，處死刑、無期徒刑或十年以上有期徒刑。
前項之未遂犯罰之。
預備犯第一項之罪者，處二年以下有期徒刑。
